【裁判字號】    88,易,1317
【裁判日期】    890512
【裁判案由】    妨害自由
【裁判全文】
臺灣嘉義地方法院刑事判決                        八十八年度易字第一三一七號
    公  訴  人  臺灣嘉義地方法院檢察署檢察官
    被      告  甲○○
右列被告因妨害自由案件，經檢察官提起公訴（八十八年度偵字第六八０三號），本
院判決如左：
    主  文
甲○○以強暴妨害人行使權利，累犯，處拘役伍拾日，如易科罰金以參佰元折算壹日
。
    事  實
甲○○前於民國八十二年間因違反麻醉藥品管理條例案件，經本院判處有期徒刑四月
，如易科罰金以三百元折算一日確定，並於八十四年六月十日易科罰金執行完畢，仍
未悔改，於八十八年十月十日零時五十分許，與丙○○、乙○○夫婦在嘉義市朴子市
大陽練歌場唱歌完畢，丙○○駕駛其所有所有車號ＳＦ四一六二號自小客車搭載乙○○準備離去之際，甲○○竟騎乘機車至該自小客車旁，要求乙○○下車並搭乘其機車
與其同行，因乙○○不從，三人遂發生口角，甲○○竟基於毀損及妨害人行使權利之
故意，以左手打破該自小客車後車窗玻璃（毀損部分業據丙○○撤回告訴）後，強行
取走乙○○所有皮包一只（內有乙○○駕照一張、身分證一張、提款卡一張、大哥大
一支及新台幣二百元），並向丙○○夫婦說要手提袋叫乙○○找其拿等語後騎乘機車
離去，以此強暴方式妨害人行使權利。案經嘉義縣水上分局報請台灣嘉義地方法院檢
察署檢察官偵查起訴。
    理  由
一、訊據被告甲○○固坦承於右開時、地打破丙○○所有前揭自小客車後車窗玻璃，
    惟矢口否認有何妨害人行使權利之故意，辯稱：其係欲取回置於乙○○皮包內其
    所有之電話簿及身分證才拿走乙○○之皮包云云。惟查：（一）右開事實業據被
    害人丙○○迭於警訊及偵審中、被害人乙○○於警訊中指述綦詳，並有贓物認領
    保管單一件在卷可稽。（二）被告於警訊中自承其取走乙○○之皮包目的係要乙○○與其協調，並未提及其電話簿及身分證在乙○○之皮包內一節（見警卷第三
    頁反面），又參以被告若僅欲拿回其電話簿及身分證，何以未立即歸還皮包反撂
    下要皮包叫乙○○找其拿等語，足徵被告嗣翻異前詞改稱其係欲取回電話簿及身
    分證云云，顯事後為圖脫免刑責之詞。（三）被害人乙○○嗣雖於偵審中改稱被
    告係欲取回電話簿及身分證才拿走其皮包云云，然該證言不合常情已如前述，又
    參以乙○○於偵查中自承與被告係乾姊弟關係，平常感情很好，並表明願撤回對
    被告之告訴（見偵查卷第十六頁），而本案亦因乙○○打電話詢問被告所在始查
    獲被告，顯見乙○○與被告交情匪淺，其嗣後證言不免有偏頗被告之虞，難據以
    為有利於被告之認定。綜上所述，被告所辯不足採信，事證明確，其犯行堪以認
    定，應依法論科。
二、核被告所為係犯刑法第三百零四條第一項強制罪。被告前於民國八十二年間因違
    反麻醉藥品管理條例案件，經本院判處有期徒刑四月，如易科罰金以三百元折算
    一日確定，並於八十四年六月十日易科罰金執行完畢，有本院被告全國前案紀錄
    表一份在卷可稽，其受有期徒刑之執行完畢，五年以內再犯有期徒刑以上之罪，
    為累犯，依法加重其刑。爰審酌被告係因與被害人乙○○等人感情糾紛，致罹刑
    典，及被告犯罪之手段、所生危害、品行、智識程度、犯罪後態度及被害人乙○○業已撤回告訴等一切情狀，量處如主文所示之刑，並諭知易科罰金之折算標準
    。
三、公訴意旨另以：被告於前揭時地徒手打破丙○○所有車號ＳＦ四一六二號自小客
    車一部後車窗玻璃，因認被告涉犯刑法第三百五十四條之毀損罪嫌。然查刑法第
    三百五十四條之毀損罪嫌，依同法第三百五十七條之規定須告訴乃論。又告訴乃
    論之罪，告訴人於第一審辯論終結前得撤回其告訴，刑事訴訟法第二百三十八條
    第一項定有明文。查被告涉有上開毀損之犯行，業據告訴人於第一審辯論終結前
    當庭撤回告訴（見本院八十九年四月二十八日審理筆錄），因公訴人就前開被告
    涉犯毀損部分之犯行，係與前揭有罪（指妨害自由）部分按牽連犯裁判上一罪關
    係起訴，故此部分爰不另為不受理之諭知。
據上論斷，應依刑事訴訟法第二百九十九條第一項前段、刑法第三百零四條第一項、
第四十一條、第四十七條，罰金罰鍰提高標準條例第一條前段、第二條，判決如主文
。
本案經檢察官林世芬到庭執行職務
中    華    民    國      八十九      年      五      月    十二        日
                                      臺灣嘉義地方法院刑事第二庭
                                          法  官  劉  瓊  雯
右正本證明與原本無異。
如不服本判決，應於判決送達後十日內向本院提出上訴狀( 應附繕本 )。
中    華    民    國     八十九       年      五      月    十五       日
                                          書記官  陳  冠  學
附錄本案論罪科刑法條全文：
刑法第三百零四條第一項
以強暴、脅迫使人行無義務之事或妨害人行使權利者，處三年以下有期徒刑、拘役或
三百元以下罰金。


司法院資訊處製作；財團法人民間司法改革基金會備份。
